【裁判字號】    98,聲再,273
【裁判日期】    980729
【裁判案由】    詐欺
【裁判全文】
臺灣高等法院刑事裁定                 98年度聲再字第273號
  再審聲請人
  即受判決人  甲○○
上列聲請人因詐欺案件，對於本院98年度上易字第1149號，中華
民國98年6月30日第二審確定判決，聲請再審，本院裁定如下：
    主  文
再審之聲請駁回。
    理  由
一、聲請再審意旨略以：聲請人自始至終均不知施炳旭、林嬿芬
    曾與林李玉美之代理人林盟時有過本件靈骨塔買賣事宜，施
    炳旭、林嬿芬亦從未向聲請人報告此事之存在，而林李玉美
    及林盟時於偵審時亦均表示從未見過聲請人，以此如何認定
    聲請人與本案有關聯？又認定聲請人與本案關聯之證據何在
    ？而聲請人既始終均不知情，何來與施炳旭、林嬿芬有犯意
    聯絡及謀議，原判決亦未予以說明聲請人是在何時何地與施
    炳旭、林嬿芬有犯意聯絡及謀議。至施炳旭雖曾於偵查中表
    示：「我有告訴林盟時說公司之前有賣生前契約，但是因為
    沒有信託，就停賣了，我就建議林盟時生前契約比較好賣，
    公司說可以，我就將資料收一收交給林嬿芬，資料都是交給
    公司的行政人員辦理」等語，惟該所稱之「公司說可以」之
    人，並非聲請人，聲請人從未向施炳旭表示過「可以」，自
    難以此做為聲請人有參與本案之證據。而丙○○如何應施炳
    旭之邀，將其所有之二十個松青公司生命禮儀契約交換林李
    美玉之三十一個慈恩園靈骨塔位，暨將所換得之靈骨塔位再
    賣予乙○○等情，聲請人當時均不知情，渠等當時亦未告知
    聲請人，又如何能據以認聲請人涉有本案犯行。又依一般社
    會經驗常情觀之，林盟時委託施炳旭代為出售慈恩園靈骨塔
    位，因而簽立委託出售之相關書面，迨覓得賣方後，始再簽
    立轉換同意書、永久使用權狀讓渡書，並交付因辦理轉換同
    意書、永久使用權狀讓渡書所需之身分證、印章、塔位永久
    使用權狀予他人，以此林盟時既同意以塔位交換生命禮儀契
    約，自無對林盟時有何詐欺之情事可言。再者，頌恩生命禮
    儀契約並非無價值之物，於市場上，並非不能自由買賣之標
    的，亦可在市場上自由流通，至松青公司雖因信託法之關係
    ，已停售系爭契約，惟此並不等於先前向松青公司買受生命
    禮儀契約之人無法請求履約，亦不等於契約無交換、使用之
    價值，買受之人儘可再將轉售（或轉讓）他人，且松青公司
    之生命禮儀契約之市場行情價位若干，應依市場行情決定，
    不應以購入之價位計算，本件林盟時所換得之20份頌恩生命
    禮儀契約，其市場價值，不僅與31個慈恩園塔位之購買價相
    當，甚且高於31個慈恩園塔位之購買價，林盟時自無何損失
    。原確定判決有上開諸多闕漏情事，而此闕漏又對聲請人有
    不利之影響，為此聲請再審，請求撤銷原不利於聲請人之判
    決云云。
二、按刑事訴訟法第421條所謂足生影響於判決之重要證據漏未
    審酌，必該漏未審酌之證據，確為真實，且足以認定受判決
    人應受無罪或輕於原審所認定之罪名始屬之；而所謂「漏未
    審酌」，自係指該證據於判決前已存在，且已顯現於卷宗內
    為法院所知悉之證據而言，否則當無漏未審酌之可言。
三、查本院98年度上易字第3304號確定判決認：緣林李玉美自民
    國（下同）八十九年至九十一年間，陸續購買慈恩園寶塔諴
    業股份有限公司（下稱慈恩園公司）在臺北市○○區○○街
    四三一巷四九號興建之慈恩園紀念館靈骨塔位共計三十一個
    （編號為ＺＰＡ八七六０九一號、ＺＰＡ八九九四六七號、
    ＺＰＡ八九九五三八號、ＺＰＡ九０四二四七號至ＺＰＡ九
    ０四二五四號、ＺＰＡ九０四六二六號、ＺＰＡ九０四六六
    四號至ＺＰＡ九０四六七三號、ＺＰＡ九０五二三一號至Ｚ
    ＰＡ九０五二三九號，下稱慈恩園靈骨塔位），總價值新臺
    幣（下同）二百六十二萬四千元（起訴書誤載為三百五十二
    萬元），並委由其夫林盟時代為處理慈恩園靈骨塔位一切相
    關事宜。聲請人甲○○與施柄旭、林嬿芬於九十三年三、四
    月間，分別係擔任臺灣松青生活事業股份有限公司（下稱松
    青生活公司，址設臺北市中山區○○○路○段一號三樓）之
    負責人、專員及行政助理，松青生活公司係從事經營生前契
    約書買賣與祭祀用品、殯葬場所開發租售等業務。九十三年
    三月初，聲請人甲○○、施柄旭、林嬿芬得知林李玉美擁有
    三十一個慈恩園靈骨塔位之情，竟共同基於意圖為自己不法
    所有之犯意聯絡，乃謀議以該公司已停售、於市場上難以買
    賣流通之頌恩生命禮儀契約書（下稱頌恩生前契約）向林盟
    時詐得上開慈恩園靈骨塔位，先由林嬿芬去電林李玉美之夫
    林盟時，佯稱：林李玉美所擁有慈恩園靈骨塔位如欲出售，
    松青生活公司可代為出售云云，林盟時不疑有他，乃於九十
    三年三月五日，持林李玉美之身份證件、印章及慈恩園靈骨
    塔位所有權狀等物，前往松青生活公司，向施炳旭及林嬿芬
    當面詢問代為販售上開靈骨塔位之事宜，施炳旭乃向林盟時
    詐稱：松青生活公司可代為轉售上開慈恩園塔位獲利，單人
    塔位每個可代售十一萬元至十二萬元，雙人塔位每個可代售
    二十二萬元至二十四萬元之價格，委託代銷期間為半年，如
    有出售，將收取出售金額百分之十之佣金，且為方便辦理過
    戶事宜，應交付林李玉美之身份證件、印章及慈恩園靈骨塔
    位所有權狀供公司辦理，該公司並會提供頌恩生前契約二十
    份以供擔保云云，林嬿芬復持空白之永久使用權狀讓渡書及
    轉讓同意書，向林盟時佯稱：依其公司之規定，需簽立轉讓
    同意書及永久使用權狀讓渡書云云，致林盟時誤信松青生活
    公司確可代為轉售慈恩園塔位賺得利潤，乃在空白之永久使
    用權狀讓渡書之出讓人欄及轉讓同意書甲方欄上代簽林李玉
    美之署押，並蓋用林李玉美之印章後，將永久使用權狀讓渡
    書及轉讓同意書，連同林李玉美之身份證、印章及上開三十
    一個慈恩園靈骨塔位永久使用權狀等財物均交付予施柄旭及
    林嬿芬。九十三年三月十五日，施炳旭乃指示林嬿芬通知林
    盟時前往松青生活公司，將二十份頌恩生前契約交予林盟時
    ，佯為上開慈恩園靈骨塔位之擔保。嗣於上開委託銷售期限
    屆滿，林盟時前往松青生活公司查詢上開慈恩園塔位販售之
    情形，聲請人甲○○即以施柄旭已離職，否認有關松青生活
    公司曾代銷林李玉美上開慈恩園塔位之情，並拒絕買回其公
    司所交付之頌恩生前契約，林盟時始知受騙等情，而以聲請
    人甲○○所為係犯刑法第339條第1項之詐欺取財罪，業據於
    判決理由內詳加敘明其所憑之論據，並以聲請人所辯：靈骨
    塔之交易非公司之業務範圍，本件為公司員工施炳旭與林嬿
    芬之個人行為，與公司無關，伊自始至終均不知情云云，要
    係圖卸刑責之詞，核非事實，不足採信，亦於判決理由內詳
    加敘明，並一一予以指駁在卷，茲聲請人聲請本件再審，其
    所據以提出之再審理由，無非係一再辯解其何以無與同案被
    告施炳旭、林嬿芬共犯本件詐欺犯行，並未提出原判決究有
    何足生影響於判決之重要證據漏未審酌而為主張，茲查證據
    之調查，係屬法院之職權，而法院就調查證據之結果，本於
    自由心證之原則，而為斟酌取捨，是證據之證明力如何，係
    屬法院之職權範圍，原確定判決既已就告訴人林李玉美及其
    告訴代理人林盟時之指訴及相關被告涉案之證據，予以審酌
    認定，並敘明何以採酌之理由，而認已足以認定被告確與施
    炳旭、林嬿芬共同涉有詐欺取財罪責，而其證據之取捨並無
    違反論理或經驗法則，即難認其所為之論斷係屬違法，且聲
    請人既擔任公司負責人，而施炳旭、林嬿芬為其所僱用之員
    工，施炳旭、林嬿芬二人若非係依公司之指示，又豈有無端
    以松青公司所銷售之生命禮儀契約與告訴人所有之靈骨塔位
    為交易標的，以遂行本件詐欺之理，原審理法院就此並均於
    判決理由內敘明，自無重要證據漏未審酌之可言，聲請人就
    屬法院職權認定之範疇任意予以指摘，自有未合，是聲請人
    指摘原確定判決有諸多闕漏情事，顯非適法之再審理由，其
    聲請本件再審並無再審之理由，應予駁回。
  據上論斷，應依刑事訴訟法第434條第1項，裁定如主文。
中    華    民    國    98    年    7     月    29    日
                  刑事第十五庭  審判長法  官  吳昭瑩
                                      法  官  李釱任
                                      法  官  張傳栗
以上正本證明與原本無異。
不得抗告。
                                      書記官  吳玉華
中    華    民    國    98    年    7     月    30    日


司法院資訊處製作；財團法人民間司法改革基金會備份。
